【裁判字號】    90,自,605
【裁判日期】    920217
【裁判案由】    詐欺
【裁判全文】
臺灣臺北地方法院刑事裁定                  九十年度自字第六０五號
    自  訴  人  丙○○  男四十.
    代  理  人  鍾麗華  女四十.
    被      告  甲○○  女四十.
    被      告  乙○○  住台中.
右列被告因詐欺案件，經自訴人提起自訴，本院裁定如左：
    主      文
自訴駁回。
    理      由
一、按法院或受命推事於自訴案件第一次審判期日前訊問及調查結果，如認為案件有
    刑事訴訟法第二百五十二條至第二百五十四條之情形者，得以裁定駁回其自訴，
    同法第三百二十六條第三項定有明文。
二、本件自訴意旨略如自訴狀及補充理由狀影本所示。
三、訊據被告陳玉女，否認右揭犯行，辯稱：自訴人這一會本來是蔡月妹跟會，幾會
    之後她說不跟了，她的會就由乙○○出來頂，一、二個月之後，自訴人與乙○○
    就對我說他們要共有這會，所以後來丙○○就開票給我，有時是乙○○給會錢。
    林淑惠已經是死會，是謝碧霞用她小姑的名字跟的，陳柏竣、周士登這些人都還
    是活會，當初為了湊人數，把他們寫上，但是錢都有繳收來的會錢均有給得標的
    會員，張志強那會是季寶瑞用張志強名字參加，後來該會被季寶瑞標走，後來張
    志強與季寶瑞二人都沒繳會款，所以我才宣布停會。許素女的會是王金葉標走的
    ，因王金葉和許素女有債務關係，我有參加王金葉的會，後來我們互相把會抵掉
    ，不足的部分，我有補錢給她，停會後，我每月都給活會會員（包括自訴人）一
    萬一千一百元，乙○○不是會首，本件與他無關等語。證人即會員陳林愛到庭結
    證稱：乙○○不是會首，甲○○才是會首，停會是因為季寶瑞、張志強二人的會
    標走之後不繳會款。停會後，有段時間找不到甲○○，但甲○○會主動與伊連絡
    ，談會錢的事，伊要找甲○○，只要透過伊陳姓友人，就可以找得到。謝碧霞用
    她兒子林明通及小姑林淑惠的名字參加二會。周士登及陳柏竣都是甲○○的兒子
    ，伊在跟會時，甲○○就有講，伊之活會款，還沒全部收回來等語。證人即會員
    李育丞（原名李木山）則結證稱：甲○○倒會後，伊找得到乙○○，但找不到甲○○，乙○○也不知道甲○○在哪裏，伊不知乙○○是否拿系稱互助會之會首，
    也不知與該會有何關係，該會好像有一個是冒標的，聽甲○○講，張志強的會是
    季寶瑞標走。乙○○與丙○○本來共有一會，後來全部讓給丙○○。伊之活會款
    伊代位甲○○向死會會員林秀金起訴，強制執行後，已全部收回，因甲○○收不
    到林秀金之死會款等語，證人即活會會員許素女結證稱：會錢是甲○○向伊收到
    ，李木山介紹伊入會，李木山說是阿明（乙○○）及甲○○是會首，因為乙○○
    與甲○○住在一起，第六會時甲○○要伊退會，退會後的錢甲○○說要給伊，但
    迄今未給等語，證人王金葉證稱：我曾經有標到會，但甲○○沒把錢給找，說要
    停會，但之後會還是有繼續，但甲○○沒向我拿死會錢。我繳了三十萬元活會款
    ，甲○○只願意還我二十五萬元，後來甲○○實際上有還我三十萬元。會首是甲○○，乙○○我不知道是不是會首，我也不知道有無冒標情事等語。被告乙○○
    則辯稱：本件會首是甲○○，是伊以前同居之女友，本來伊與丙○○共有一會，
    後來全部讓給丙○○，那時因伊與甲○○同居，故丙○○有時會把會錢交給伊轉
    交甲○○，甲○○有時也會請伊轉匯錢給丙○○，甲○○也想收死會錢來給丙○○，但有的死會錢交不出來，所以才沒辦法還給丙○○。周士登是甲○○的小孩
    ，陳柏竣本來是我要收養的小孩，甲○○把陳柏竣及周士登列入會員，但活會錢
    都有交等語。
四、經查九十年十二月二十四日本院審理時證人許素女陳稱：本件互助會第二會是季
    寶瑞得標；第三會是陳培基得標、第四會林淑惠得標，第五會會首說是季寶瑞得
    標，但寫出來的是張志強標的等語，被告甲○○接著陳稱：第六會是林秀金得標
    ，第七會是王金葉得標，第八會是蘇碧珠得標等語，在場之自訴人代理人鍾麗華
    ，證人陳林愛及許素女均無異議，足見被告甲○○以周士登、陳柏竣、李揚鄭名
    義加入本互助會，均為活會顯見被告甲○○並無意以虛列之人頭詐取其他互助會
    員之會款甚明。且季寶瑞確有以自己之名義及冒用張志強之名義加入本件互助會
    ，並於八十八年四月二十日以一萬六千四百元以自己名義得標，並於同年七月二
    十日以冒用張志強名義以二萬六千二百元得標，嗣不繳死會款，經張志強向台
    灣桃園地方法院檢察署檢察官提起告訴，並由該檢察官以八十九年度偵緝字第六
    ０八號起訴書提起公訴，有該起訴書影本在卷可稽，又被告甲○○確因季寶瑞未
    繳死會款，而停止本件互助會，亦據前揭證人陳林愛證述明確，陳林愛並證稱：
    謝碧霞用其子林明通及小姑林淑惠參加二會，甲○○用周士登、陳柏竣名義參加
    二會，在伊加入該互助會時，甲○○就已言明等情，陳林愛現為活會會員，其活
    會款被告甲○○尚未還清，所證又係其親自聞見之事實，其證言自可採信，足見
    被告甲○○雖有用他人名義加入本件互助會，但並未向會員隱瞞，其並無施用詐
    術之犯意。另王金葉之活會款，被告甲○○已還清，並據自訴人所舉之證人王金
    葉到庭證述明確，陳林愛並稱甲○○會主動打電話給伊談會款之事，尤見被告甲○○於停會後積極處理會款債務，並無不法所有之意圖。又證人李育丞亦證稱有
    此死會錢被告甲○○收不到，可知本件確是因死會會員倒會，致被告甲○○停會
    ，停會後，因其他死會款收不到，致迄今會款債務尚未處理完畢。
五、按刑法第三百三十九條第一項詐欺罪之成立，以意圖為自己或第三人不法之所有
    ，以詐術使人陷於錯誤，而將本人或第三人之物交付為要件，最高法院四十六年
    台上字第二六Ｏ號著有判例可稽。本件被告甲○○未施用詐術，無不法所有之意
    圖，業如前述，依自訴人所舉之事證，不足以證明被告有詐欺犯行。依上開判例
    意旨，顯不成立刑法詐欺罪，至被告乙○○尤與本件互助會無關，其非本件互助
    會會首，亦據前揭證人即本件互助會會員或證稱不知乙○○是否會首，或稱乙○○不是會首，自訴人僅以乙○○當時與甲○○同居，自訴人經由乙○○介紹加入
    該互助會，即推論被告乙○○與甲○○共犯本件詐欺罪，其所舉事證顯有不足，
    從而本件核有刑事訴訟法第二百五十二條第十款之情形，本院自得依首揭法條規
    定，駁回自訴人之自訴。
據上論斷，應依刑事訴訟法第三百二十六條第三項、第二百五十二條第十款裁定如主
文。
中    華    民    國       九十二       年      二      月    十七      日
                                      台灣台北地方法院刑事第一庭
                                          法  官  劉  亭  柏
右正本證明與原本無異
如不服本裁定應於送達後五日內向本院提出抗告狀
                                          書記官  羅  欣  宜
中    華    民    國       九十二       年       二     月   二十四     日


司法院資訊處製作；財團法人民間司法改革基金會備份。
